臺灣高等法院臺中分院民事判決　八十九年度重訴字第一六號
　　　原　　　告　瑞鴻鞋業有限公司
　　　法定代理人　丙○○
　　　原　　　告　丁○○
　　 　　　　　　 戊○○○○.
　　　　　　　 　 乙○○
　　　被　　　告　甲○○
右原告因被告公共危險上訴案件，提起刑事附帶民事訴訟，請求侵權行為損害賠償事
件，經本院刑事庭裁定移送，本院於中華民國九十三年五月四日言詞辯論終結，判決
如左︰
被告應給付原告瑞鴻鞋業有限公司新台幣貳佰零參萬貳仟肆佰伍拾元、原告丁○○新
台幣貳佰壹拾參萬肆仟肆佰陸拾元、原告陳金菊新台幣貳佰肆拾壹萬玖仟柒佰元，及
均自民國八十八年八月十一日起至清償日止按年息百分之五計算之利息。
原告瑞鴻鞋業有限公司、陳金菊其餘之訴駁回。
訴訟費用由被告負擔。
本判決原告勝訴部分，於原告瑞鴻鞋業有限公司、丁○○、陳金菊依序以新台幣陸拾
捌萬元、柒拾壹萬元、捌拾萬元為被告供擔保後，得假執行；但被告如於執行標的物
拍定、變賣前，依序以新台幣貳佰零參萬貳仟肆佰伍拾元、貳佰壹拾參萬肆仟肆佰陸
拾元、貳佰肆拾壹萬玖仟柒佰元為原告瑞鴻鞋業有限公司、丁○○、陳金菊預供擔保
，得免為假執行。
原告瑞鴻鞋業有限公司、陳金菊其餘假執行之聲請駁回。
甲、原告方面：
一、聲明：(一)被告應給付原告瑞鴻鞋業有限公司新台幣（下同）二百三十七萬六千三
　　百元、丁○○二百十三萬四千四百六十元、陳金菊二百八十一萬六千六百十三元
　　，及均自起訴狀繕本送達被告翌日起至清償日止按年息百分之五計算利息。(二)訴
　　訟費用由被告負擔。(三)原告願供擔保，請准予宣告假執行。
二、陳述：
(一)、被告於民國八十七年五月八日上午五時三十分，在台中縣沙鹿鎮鎮○路二三號之
　　八旁竹圍燃燒雜草，因清晨點燃不易，遂以煤油撤灑助燃，而被告燃燒雜草鄰旁
　　，適有吳正昭經營之正金、正大塑膠有限公司（下稱正金、正大公司）所屬倉庫
　　，倉庫外堆放塑膠廢料係屬易燃品，為被告所應注意，竟疏於注意，於當日上午
　　八時三十分，認火已熄滅即行離去，致使雜草火苗復燃延燒正金、正大公司倉庫
　　外廢料及倉庫內塑膠材料，火燄於當日一時許被發現，惟已延至原告丁○○所有
　　門牌號碼臺中縣沙鹿鎮鎮○路二三之五號建物，致建物及其一樓原告陳金菊經營
　　之復發行、二樓原告丙○○經營之瑞鴻鞋業有限公司（下稱瑞鴻公司）等包裝材
　　料、皮鞋成品、材料等物品均付之一炬，原告建、材料、設備損失合計達一千三
　　百零三萬五千四百元以上。被告涉犯公共危險罪刑事部分，業由檢察官起訴，經
　　臺灣臺中地方法院以失火罪判處被告有期徒刑六月，被告雖提起上訴，然經鈞院
　　刑事庭駁回上訴確定。
(二)、按因故意或過失，不法侵害他人之權利者，負損害賠償責任；故意以背於善良風
　　俗之方法，加損害於他人者，亦同。違反保護他人之法律者，推定其有過失，不
　　法毀損他人之物者，應向被害人賠償其物因毀損所減少之價額，行為時民法第一
　　百八十四條、第一百九十六條定有明文。
(三)、本案經華聲企業發展鑑定顧問有限公司鑑定認：復發行合理存貨應為二百八十一
　　萬六千六百十三元，丁○○建物受損金額為二百十三萬四千四百六十元，瑞鴻鞋
　　業合理存貨應為二百三十七萬六千三百元，並經鑑定證人到庭結證屬實。另復發
　　行、瑞鴻鞋業因火災受損無法營業，其停業所生信譽及營利損失難以估算，本案
　　因被告失火行為，致原告建物、材料、設備、營業損失高達一千三百萬零三千元
　　以上，因礙於火災焚燬重建不易，及損失亟待復原，原告三人，僅請求合計七百
　　三十二萬七千三百七十三元，遠低實際受損，被告空言爭執，顯無理由。
(四)、兩造爭點之整理：
１、被告主張略以：
　(1)原告應就其主張之事實負舉證責任。所辯稱事隔多年，無法舉證，與事實不符。
　(2)原告等三人起訴，自應就其各主張受損害之具體事實，負舉證責任之責。華聲公
　　司之鑑定，均屬未經評斷具體存在之損失，自無從為具體損害判斷之依據。
　(3)鑑定內容不實之情況：
　　原告之損害估計表、統一發票、無抬頭台照之單據。
　　火災發生於八十年年五月八日，鑑定書誤為同年月二十八日。
　　(3)鑑定報告九十一年九月二十七日及九十二年五月八日再行實地查勘拍照，未會
　　　同被告到場。
　　鑑定內容五，已載明現場完全燃燒或清理，無實際依據，失卻實質損失鑑定之
　　　意義。
　　鑑定時二樓住家之用，原告主張二樓可存放瑞鴻鞋業公司之物品，究係如何推
　　　放。
　　一樓空間不到三十坪，無法容納陳金菊復發行之貨品三百六十八萬一千八百零
　　　三元之貨品。
　　二樓房間內有三台電視，每台十萬元之價值，如何計算。
　　(8)建物所有權究係何人？何人所建？費用多少？鑑定報告以每坪二萬八千元為準
　　　，尤所不合。
２、原告答辯如后：
　(1)按民事訴訟法第三百二十六條鑑定人之選任、第三百三十條拒絕鑑定、第三百三
　　十一條鑑定人之拒卻，在在規範著民事訴訟當事人就鑑定機關、鑑定程序在鑑定
　　終結前，得為表明意見，撤換鑑定人、拒卻鑑定。本案兩造合意由華聲企業發展
　　鑑定顧問有限公司鑑定，被告於鑑定過程中，亦充分表明意見，則被告於鑑定報
　　告後，突然為再行送請會計師公會鑑定，殊顯突兀，尤其會計師公會對於會計帳
　　冊，固屬專業，但火災災損之事後追縱重建以判定火災損害，恐非會計師公會之
　　專長；再者任何鑑定報告，均是事後追縱重建，必定存有容許之誤差，此誤差包
　　含著物品購買憑證的保管及開立各事業單位均有不同，於事隔多年後，尤其火災
　　現場多已燒毀，重建困難，而供貨廠商是否有開立銷售憑證之習慣？該廠商是否
　　繼續營業？在現時快速變遷之時代，實難苛責原告完全補立，更難要求鑑定機關
　　在合理之範圍內，依照兩造之陳述及相關資料，作出分毫不差之鑑定，被告提出
　　問題，卻無法解決問題，而所提出問題，更屬對事實情況之誤解，其於鑑定報告
　　完成後，要求再次鑑定，嚴重延誤訴訟程序，加重原告損失，所為請求，礙難同
　　意。
　(2)針對原告主張鑑定不實之情況，說明如后：
　　如前述，原告於火災發生後，多數憑證均已燒毀，重建不易，相關憑證有無開
　　　立抬頭並非憑證開立之必要條件，被告執此非議鑑定，顯無理由，更何況原告
　　　所提出之單據，多有客戶名稱，而其品名亦與原告營業項目相符，時間亦在災
　　　損發生前不久，應足判定事實真象，被告鑑定完成後再為異議之主張，所為主
　　　張顯有遲延訴訟之嫌。
　　鑑定報告於九十一年四月十八日、同年九月二十七日、九十二年五月八日三次
　　　實地調查、勘估、拍照，並用空間重點推測法、空間重建推測法、進銷存推測
　　　法。有關動產之推算估價：加速折舊法、定率遞減法、直線折舊法、成品推疊
　　　法。而動產之評估，包含清單內物品、商品數量估推、等合法之判斷而列舉推
　　　算公式及演算流程，有關不動產部分則依照「台灣省地價調查用建物改良物標
　　　準單價表」及「台灣省地價調查用建築改良物耐用年數及折舊率表」並詳列災
　　　損分析、殘值分析，並就其估算結果詳列計算公式及演算流程，其鑑定報告，
　　　書面部分計七十三頁，並檢附完整之佐證資料，被告未能細讀鑑定報告，所為
　　　鑑定失實之主張，容有嚴重誤會，其因誤會而主張再行鑑定，顯有未洽。
　　本件原告災損受害，一千三百四十餘萬元以上，起訴請求一千三百零三萬五千
　　　四百元，遠低於實際損害，而鑑定結果，僅獲認定七百三十二萬餘元，明顯偏
　　　差，原告所受損害並未完全獲得認定，遭從嚴從低審查，被告空言否認鑑定報
　　　告之專業性，對鑑定現場圖及消防隊之現場報告未能細讀，空言指摘鑑定報告
　　　失實云云，顯不足採信。
　(3)被告主張鈞院應勘驗現場云云，不足採信：因本案前在刑事庭已經台中縣警察局
　　、內政部消防署、及鑑定單位多次履勘，卷證資料應已明確，且案發迄今將近六
　　年，現場已清除，被告主張再次履勘現場，顯有拖延訴訟之嫌。
　(4)被告主張原告應提出沙鹿鎮鎮○路二三－五號、二三號、一Ｏ號之建物登記謄本
　　、房屋稅繳納為參酌云云，不足採信：
　　本案建物受損係在沙鹿鎮鎮○路二三--五號，被告主張提出二三號、一Ｏ號建
　　　物登記及房屋稅繳納為參酌，實不明瞭其請求之關連性；再者鎮南路二三--五
　　　號並未辦理保存登記，何來建物登記謄本。
　　右開三處建築，究係何人所建？根本與本案無關，而建築物之興建，因當時是
　　　材料自備，委外施工，時隔過久，當事人興建於何時，尚無法確確，又何來找
　　　出何人建築之必要，而建物之價值，隨著經濟環境、地理位置、交通便利有所
　　　起伏，建物之真實價值，無法由房屋稅判定，而應由市場價值判定，此為眾所
　　　周知，而房屋之價值，除主體結構外，尚包含水電設施、裝潢費用，亦無法由
　　　興建所認定，被告要求以房屋稅或建物建築人為價值之判定，完全悖離事實及
　　　社會常情，所為主張，不足採信。
　(5)被告主張：復發行營業地點為鎮南路十號，非火燒地點，何來復發行有何損失？
　　主張不足採信：理由：營業地點與稅籍申報地點，因行政管理及聲請難易，通常
　　並非一致，此為社會所周知，而在火災發生當時，由台中縣警察局、內政部消防
　　署、及鑑定單位多次履勘，其相關人員於刑事庭中詳予查證，復發行確實在火災
　　地點有營業行為，此有起訴書及第一、二審刑事判決認定證明為憑，被告主張復
　　發行營業地點並非在火災發生處，要不足採。
　(6)被告要求調查原告復發行八十五年至八十七年間銀行帳戶資料，作為鑑定報告所
　　為損失之認定，是否可信，主張不足採信：
　　鈞院為本案函查財政部台灣省中區國稅局台中縣分局，經該分局於九十一年十
　　　月七日以中區國稅中縣審字第0910030585號函回覆：復發行資產負債表八十五
　　　年存貨二百零一萬五千二百十八元，八十六年存貨二百零一萬四千八百十六元
　　　，參諸原鑑定報告，復發行合理存貨二百八十一萬六千六百十三元相當，並無
　　　明顯差誤，被告再為爭執，明顯未詳查卷證資料，所為主張不足採信。
　　本件以抽查之方式，比對鑑定報告，是否有高估超額損失情況，已發現鑑定單
　　　位從嚴從低審酌災損，被告再要求須所有相關人員銀行帳戶出入，始得為判定
　　　，但事實上債信之調查，並非所有人銀行出入為憑，此涉及個人隱私及營業秘
　　　密，被告未確實舉出鑑定報告如何不實，反為個人隱私不合宜調查，其飾詞拖
　　　延，顯無理由。
　(7)被告主張每項財損，均須有發票單據，始得論列，其主張不足採信：
　　火災損害遠比地震損害更不容易收集毀損前之財物資料，因為火災將所有財物
　　　資料均燒毀，而地震尚得於災後挖掘尋得，被告要求原告需完全舉證每項財物
　　　來源及單據，否則不應認列，完全悖離社會常情，如同要求居家生活，負責家
　　　計者，須提出所有家庭開銷之發票憑證，始得報帳，至傳統市場購物者，無發
　　　票不得論列，同情況所為主張不足採信。
　　本案在鑑定機關，在合理估算範圍內，其認定災損應足採信。
　(8)被告主張原告應就過失延燒之事實及發生地點之相異舉證，所主張不足採信：本
　　件已經刑事判決確定，被告再飾詞拖延訴訟，顯無理由。
三、證據：提出戊○○○○○○災損報告表、瑞鴻鞋業損失證明書、租賃契約書、丁
　　○○損失估算表、現場位置圖、財團法人臺灣經濟發展研究院函、中華聯合鑑定
　　產業科技中心函、華聲企業發展鑑定顧問有限公司（下稱華聲公司）函各一份為
　　證，並聲請送華聲公司鑑定原告受損害金額，及訊問證人陳朝生。
乙、被告方面：
一、聲明：(一)原告之訴及假執行之聲請均駁回。(二)訴訟費用由原告負擔。(三)如受不利
　　判決，願供擔保請准免為假執行宣告。
二、陳述：
(一)、內政部消防署對本件火災之鑑定，漏未鑑定有無延燒之事實，蓋鑑定人張福綜證
　　稱：「起火點延燒雜草，並未鑑定。」等語，且鑑定時，被告所燃燒地點與塑膠
　　濾網間距長達五十公尺，雜草叢生，然砍除雜草，有無延燒，並非不得勘驗，鑑
　　定已一目瞭然，竟拒絕勘驗，則該鑑定報告顯未就爭點鑑定，且依臺灣高等法院
　　臺中分院八十八年度上易字第一五八０號被告被訴公共危險刑事案件卷第五四頁
　　案發時聯合報記者拍攝之照片所示，可證塑膠過濾網燃燒處與竹林間，並未燃燒
　　，且雜草仍然青綠存在，除有新聞紙原本乙份可證外，再徵諸同卷第三三頁照片
　　三紙，亦足證該竹林與塑膠過濾網間雜草仍然叢生而無延燒情事。又被告僅承認
　　於該火災發生當日清晨五時許，以些許煤油燃燒青竹，足見被告所欲燃燒之物確
　　因潮溼無法點燃，始以煤油助燃，鑑定應鑑定系爭燃燒地點與塑膠濾網燃燒有無
　　關係？有無延燒？矧消防署未加鑑定，如何推測火勢係由該處引燃？又鑑定內容
　　固以燒燃時錄影帶之風向為據，然風向已燃燒而改變，彼時竹林既無燃燒，卻依
　　風向判斷田埂雜草燃燒途逕，顯見鑑定報告倒果為因。又塑膠濾網與被告所燃燒
　　之處，究有無延燒？如何延燒？既未予鑑定，自無從認定引燃延燒事實。是被告
　　因本件火災所涉犯公共危險罪，雖已告確定，然就有無延燒之爭執，刑事庭法官
　　均未調查，則上開刑事判決顯違背證據法則，與事實不符。
(二)、原告丁○○述稱：「包裝材料有竹籃等，不到一點，外面有人喊外面在燒，我跑
　　出來見吳正昭工廠外的塑膠網在燒，但裡面沒有燒，我以噴霧器噴水，但火仍自
　　縫中燒至工廠中。」、「聽失火見吳正昭北邊鐵門外塑膠網在失火，塑膠網堆在
　　鐵皮邊緊鄰，先噴霧器噴水，但火苗自塑膠網鑽入工廠內，噴水時要媳婦打電話
　　消防隊，來了後火起來了，在工廠中之後，才延燒我房屋。」（參見臺灣臺中地
　　方法院八十七年度易字第四二三六號被告被訴公共危險刑事案件卷八十八年一月
　　二十五日及同年三月五日筆錄）依上揭事實，原告自認因塑膠過濾網之燃燒，救
　　火之際，火苗從鐵門之下延燒至訴外人吳正昭倉庫內，致延燒原告，則起火之原
　　因，係在塑膠過濾網之燃燒所引燃，而非被告之竹林燃燒致生原告損害，本件自
　　與被告上揭行為無任何因果關係。
(三)、原告主張所受損失，自始無法提出確切或相當資料以供查證，究係何時進貨，如
　　何進貨，存貨多寡如何判斷，何以無任何相關帳冊或會計憑證佐證，原告自應就
　　其提出之單據證明為真正，茲將原告主張因被告上揭行為所受損害而提出之單據
　　，有疑義之處，詳述如後：1.依鈞院調閱戊○○○○○○之資料所示，八十四年
　　至八十六年全年營業額分別為九十六萬二千七百四十一元、一百零一萬七千九百
　　三十七元、六十五萬二千五百五十一元，營利淨利分別為五萬三千八百八十二元
　　、五萬五千五百三十八元、三萬九千一百八十七元，八十五年、八十六年淨值總
　　額負七萬六千三百二十七元、一十三萬六千一百九十一元，若以八十六年全年平
　　均量核計，則其所提估算損失達五百七十五萬七千元，依其告前三年之淨利所得
　　比較，顯無可能有此種超額存量。
　2.原告戊○○○○○○所提出之單據，計有統一發票二十三紙、雍峰股份有限公司
　　（下稱雍峰公司）出貨單六紙、鐘昌製橄廠銷售出貨單三紙，分述其疑義如下：
　(1)除上揭統一發票、出貨單、銷售出貨單外，均無進貨簽收單據或付款憑證可資佐
　　證，其真實性如何，顯有疑義。
　(2)前項三種單據上貨品，無法證明火災發生時有該存貨，其理由如下：
　雍峰公司六張出貨單部分：
　八十六年八月十四日及十五日進貨之五百支中鐵柄，如尚未出貨，於八十六年十
　　二月十一日豈有再進貨五百支之理？又八十六年十二十一日及十二進貨三百個福
　　寶箱，如未出貨，八十七年一月十九日及二十一日何須再進貨一百五十個？未出
　　貨而進貨皆存留至八十七年五月八日，尚未出貨，顯違情理。
　鍾昌製橄廠出具竹掃一支一千五百元、竹籃一擔二千元，價格顯不合理，戊○○
　　○○○○所在之處亦無龐大空間可供存放。
　上揭統一發票二十三紙中，八十七年僅有四紙，其中八十七一月五日、同月十七
　　各一紙、同年六月二十三日、同年六月二十五各一紙，即有可議！八十七年五月
　　八日系爭火災發生後，其進貨事實，顯有可疑。其餘十九紙均係八十六年所開發
　　票，其中八十六年一月份三紙，二月至六月份每月各二紙，七至十二月份每月各
　　一紙，此等八十六年六月前之進貨，何以留存至八十七年五月間尚未出貨，竟持
　　續進貨，亦違反常理。
　上揭統一發票中，大金龍股份有限公司（下稱大金龍公司）部分之進貨，八十六
　　年間及八十七年一月至六月每月均有相同物品進貨，苟未使用或出貨，豈有持續
　　每月購買而無出貨卻續行進貨存放之理？
　戊○○○○○○所提損失估算表列出損失五百七十五萬七千元，惟未經核證之申
　　報損失為一百八十六萬七千三百九十四元，相差近四倍之多。
　前列統一發票與出貨單，銷售單無法核對，其中塑膠籠二百四十萬元損失，實無
　　從核對其如何而來。
　3.原告瑞鴻公司部分：
　(1)該公司八十四年至八十六年全年營業額分別為一百七十九萬七千七百三十三元、
　　一百四十三萬五千五百三十二元、四十五萬九千四百二十二元，該三年平均額每
　　年均無法達到一百三十萬元，存貨量怎能累積三百二十萬二千四百元之鉅。
　(2)該公司所提供單據內載台照部分，均未載明受貨主體，其請款單無法與提列損失
　　估算表核對。
　(3)該公司稱系爭建物二樓存放包裝材料、皮鞋成品、材料，與居住之事實不符。
　4.原告丁○○部分：前開建物何時建築？存放何種物品？原告均未詳列其損失項目
　　，卻整數請求四百四十六萬元，顯屬浮濫不實。鑑定報告則對該房屋何時興建，
　　價值多少均無法說明，卻以超過現今興建價值為損失，殊無可採。
(四)、原告瑞鴻公司及陳金菊實際營業地點在火災現場之對面，可知其實際營業地點並
　　未發生火災，原告故意隱匿事實，將燃燒地點僅係製作竹籃地放部分竹子及包裝
　　材料、雜物之事實，揘造為存貨被燃燒，此由現場照片及原告於送鑑定後遲未提
　　出真正相符可供查證之證據可知。
三、證據：聲請履勘現場及火災錄影帶；及訊問證人薛牡丹、陳王貞云、綽號「阿宏
　　」之人、謝福綜；並聲請向稽徵處函自八十四年起至八十九年間止瑞鴻公司、復
　　發行申報營利事業所得稅、及丁○○與陳金菊申報綜合所得稅等資料；及聲人請
　　命原告提出其向國稅局申報之八十四年至八十六年存貨明細表、財產目錄及支付
　　憑證等件，送請臺中市會計師公會鑑定原告提出之估算表進貨單及存貨損失。
丙、本院依職權調閱本院八十八年度上易字第一五八０號第五四號刑事案卷全卷（含
　　台灣台中地方法院〔下稱台中地院〕八十七年度易字第四二三六號、台灣台中地
　　方法院檢察署〔下稱台中地檢署〕八十七年度偵字第一一九五九號）。
　　　理　　　由
壹、程序方面：按訴狀送達後，原告不得將原訴變更或追加他訴，但減縮應受判決事
　　項之聲明者，不在此限，民事訴訟法第二百五十五條第一項第三款定有明文。本
　　件原告原起訴聲明請求被告給付瑞鴻公司二百八十一萬八千四百元本息、丁○○
　　四百四十六萬元本息、陳金菊五百零七萬七千元本息，嗣變更聲明請求被告給付
　　瑞鴻公司二百三十七萬六千三百元本息、丁○○二百十三萬四千四百六十元本息
　　、陳金菊二百八十一萬六千六百十三元本息，核屬前開法條規定減縮應受判決事
　　項之聲明，應予准許。
貳、實體方面：
一、原告主張：被告於八十七年五月八日上午五時三十分，在台中縣沙鹿鎮鎮○路二
　　三號之八旁竹圍燃燒雜草，因清晨點燃不易，遂以煤油撤灑助燃，而被告燃燒雜
　　草鄰旁，適有吳正昭經營之正金、正大塑膠有限公司（下稱正金、正大公司）所
　　屬倉庫，倉庫外堆放塑膠廢料係屬易燃品，為被告所應注意，竟疏於注意，於當
　　日上午八時三十分，認火已熄滅即行離去，致使雜草火苗復燃延燒正金、正大公
　　司倉庫外廢料及倉庫內塑膠材料，火燄於當日一時許被發現，惟已延燒至原告丁
　　○○所有門牌號碼臺中縣沙鹿鎮鎮○路二三之五號建物，致建物及其一樓原告陳
　　金菊經營之復發行、二樓原告丙○○經營之瑞鴻公司等包裝材料、皮鞋成品、材
　　料等物品均付之一炬，原告三人因本件火災之建、材料、設備、貨物損失合計達
　　一千三百零三萬五千四百元以上。被告涉犯公共危險罪刑事部分，業由檢察官起
　　訴，經台中地院以失火罪判處被告有期徒刑六月，並經本院刑事庭駁回上訴確定
　　，經本院囑託華聲公司鑑定原告因本件火災所受損害金額結果，瑞鴻公司受有貨
　　品及材料等損害二百三十七萬六千三百元、丁○○受有建物損害二百十三萬四千
　　四百六十元、陳金菊受有存貨等損害二百八十一萬六千六百十三元，雖原告所受
　　損害遠高於上開金額，然因火災舉證不易，爰依上開華聲公司鑑定金額，請求被
　　告負賠償責任等語。
二、被告則以：(一)被告燃燒雜草之地點距離本件火災地點十公尺以上，時間則相差五
　　小時之久，本件火災與被告燃燒雜草間顯無相當因果關係，被告不應負過失及賠
　　償責任。(二)原告無法就其主張所受損失，提出確切或相當資料以供查證其究係何
　　時進貨、如何進貨、及存貨多寡，復無任何相關帳冊或會計憑證可資佐證，原告
　　應證明其提出之單據證明為真正後，再由鑑定機關鑑定損害金額。(三)華聲公司之
　　鑑定報告係依原告估算表所為，失卻客觀公平公正立場，不足採信。(四)瑞鴻公司
　　設籍台中縣沙鹿鎮鎮○路十號，及與陳金菊之實際營業地點均非在火災燒燬之地
　　點，火災地點深入道路裡側（與正金公司相連），僅係鐵架修置，及製作竹籃及
　　堆放部分竹子、包裝材料、雜物之處，其二人何來貨品之損失﹖況瑞鴻公司負責
　　人丙○○提出之房屋租賃契約書係於八十六年十二月二十一日所簽，租期由八十
　　七年一月一日起至八十八年十二月三十一日止，係火災前半年已承租供其營業，
　　目前亦為早餐店，益證火災地點確非其營業地點等語，資為抗辯。
三、經查，原告主張被告於八十七年五月八日上午五時三十分，在台中縣沙鹿鎮鎮○
　　路二三號之八旁竹圍燃燒雜草，因清晨點燃不易，遂以煤油撤灑助燃，而被告燃
　　燒雜草鄰旁，適有吳正昭經營之正金公司、正大公司所屬倉庫，倉庫外堆放塑膠
　　廢料係屬易燃品，為被告所應注意，竟疏於注意，於當日上午八時三十分，認火
　　已熄滅即行離去，致使雜草火苗復燃延燒正金、正大公司倉庫外廢料及倉庫內塑
　　膠材料，火燄於當日一時許被發現，惟已延燒至原告丁○○所有門牌號碼臺中縣
　　沙鹿鎮鎮○路二三之五號建物，致建物及其一樓原告陳金菊經營之復發行、二樓
　　原告丙○○經營之瑞鴻公司等包裝材料、皮鞋成品、材料等物品均付之一炬，被
　　告因本件火災，業由檢察官起訴，經台中地院於八十八年五月十三日以八十七年
　　度易字第四二三六號刑事判決判處被告有期徒刑六月，並經本院於八十九年二月
　　二十三日以八十八年度上易字第一五八０號刑事判決駁回被告上訴確定等事實，
　　除據原告丁○○在前開刑事案件指訴在卷外（在警訊供稱已全部燒燬，什麼東西
　　都沒有，現在食衣住行都有問題，生意無法經營），並經證人吳正昭（在警訊供
　　稱：工人告知是在倉庫北邊有竹子園在悶燒，然後有人看到北邊的紙袋已起火燃
　　燒，在本院刑事庭證稱其在火災當天十時許，其有看到被告在起火處打火，見前
　　開本院刑事案卷第六七頁。）、蔡其敏（警訊，其農作物竹筍、玉米燒燬，損失
　　四萬元）、薛牡丹（警訊，正金公司工人，十二時五十分看到工廠外西側竹林有
　　煙，．．知道火災後即逃出廠外，回頭看北側有火）、陳王貞云（在警訊供稱為
　　正金工作，發現火警者，約中午一時許，發現正金工廠內北側鐵捲門西側紙袋在
　　燃燒）在該刑事案件中證稱屬實，另關於本件火災現場起火原因，經台中縣警察
　　局消防警察隊組成之專案小組調查結果，認依現場燃燒後所留物品受燒程度（正
　　金公司災後屋頂鐵架以北側附近受燒倒塌較嚴重，室內物品愈往北側則呈愈嚴重
　　受燒現象，顯示火流應係由北側向南側延燒，而北側牆外有一堆廢棄之塑膠過濾
　　鐵絲網，緊靠北側烤漆浪板牆壁，災後呈嚴重受燒現象，部分濾網上積附之塑膠
　　物品嚴重燒失，顯示該塑膠過濾鐵絲網堆應受較長時間之燃燒）、關係人筆錄所
　　述（即任職於正金公司之薛牡丹在警訊中供稱：伊大約於十二時五十分左右吃完
　　午飯後上廁所，有發現工廠外西北側竹林有煙等語。及被告甲○○於火災當日之
　　晚間十七時三十分許，經警調查時，供稱：「（問：該竹林是誰所有？依你看為
　　何十三時再燒起來，延燒到旁屋子造成災害？）是我所有，我十三時十分到現場
　　，看到鎮南路二十三之八號倉庫前一堆廢過濾塑膠網已燒起來，火勢很大，再延
　　燒到倉庫，再燒到鎮南路二十三之五號。」等語），及「火災出動觀察紀錄」所
　　載，研判本案起火點應位於鎮南路二十三之八號「正金鞋業有限公司」北側廠外
　　之「塑膠過濾鐵絲網」堆附近，起火原因則係以燃燒廢棄竹子、雜草等不慎，繼
　　而擴大延燒之可能性較大等情，有台中縣警察局火災調查報告書一份及所附火災
　　事後之現場照片二十張附在台灣台中地方法院檢察署八十七年度偵字第一一九五
　　九號偵查案卷可稽。再台中地院於審理前開刑事案件中因被告對前開台中縣警察
　　局之火災報告書鑑定結果提出質疑，乃二度履勘本件火災現場，並囑託內政部消
　　防署復勘，經該署綜合警訊、檢察官偵查及台中地院所調查之事證加以鑑定結果
　　，亦同認起火點在正金公司倉庫北側之塑膠過濾鐵絲網堆附近，起火原因則係被
　　告因潑煤油燃燒雜草不慎而引起火災之可能性大等情，有內政部消防署之火災現
　　場勘查報告一份在前開刑事案卷可憑（見台中地院八十七年度易字第四二三六號
　　案卷），堪信原告主張為真。
四、被告辯稱依附在前開台中地院刑事案卷之八十七年五月九日聯合報所載火災當時
　　照片（見該卷第五四頁）所示，本件火災並非被告燃燒雜草延燒所致，因該地點
　　與火災現場相距八公尺，時間相距五小時，中間之雜草亦未遭延燒，本件火災與
　　被告燃燒雜草無關，刑事案件並未鑑定有無延燒，本件應自行認定等語。惟查，
　　經證人即前開消防署鑑定人員張福綜在本院結證稱：「原審（按指台中地院刑事
　　庭）有提供錄影帶，我們由現場看起火點，從錄影帶看出起火點與雜草有關係，
　　由畫面的狀況看出來有關聯性，燃燒痕跡不是斷掉而是有連續性。」、「我們從
　　錄影帶看出起火點與雜草有關聯性，報紙照是從側面拍照，當然會有一些沒有燃
　　燒的草。」，至於本院審理前開刑事案件時，證人證稱鑑定時未鑑定到起火點延
　　燒到草等語（見本院前開刑事案卷第三一頁反面），經證人在本院補充證稱：「
　　我去鑑定時已經案發十個月，我的意思是土壤部分我們沒有挖回去作鑑定，因我
　　們認為不需要，因為已經有錄影帶，起火點有無關連是依據錄影帶判斷。」等語
　　（見本院卷(一)一六四頁），參以證人即製作被告筆錄之警員柯謀洲於本院審理前
　　開刑事案件調查時證稱：火災時間係在吃中飯時候，我即趕到現場，抵現場時只
　　見竹林之灰燼及一點火苗，但旁邊吳正昭之倉庫房子仍在延燒，被告之竹園至吳
　　正昭之倉庫過濾網處有明顯之火路。聯合報之相片係站在排水溝往上拍，所示之
　　青草係長在排水溝上等語；而經原審法院於八十七年十一月十日履勘現場時，發
　　現正金鞋業公司倉庫北側之塑膠過濾鐵絲網堆與被告竹林內燃燒竹子、雜草堆間
　　，仍有燃燒過之痕跡，僅是部分雜草未有燒失現象，致使燒失痕跡未能持續連貫
　　不斷而已，其燒失情形與台中縣警察局所出具之火災調查報告內附照片十五、十
　　六、十七、十八（該四張相片係標示被告之竹林與正金鞋業有限公司牆外之過濾
　　網間有明顯燃燒情形）所示大致相符，製有勘驗筆錄可參。及在勘驗時當場訊問
　　沙鹿消防隊隊員蔡振邦，經其證稱：第二天（即八十七年五月九日）上午十時許
　　，據報鎮南路廿三之八號北側近鐵捲門內出煙，我到現場發現二十三之八號北側
　　鐵捲門及屋外塑膠網在冒煙，判斷應為火苗悶燒所致。則於本件火災翌日固亦曾
　　發生火警，惟其情形僅係冒煙，應不致會有燒燬雜草現象，該四張相片所示之燒
　　失情形，應係八十七年五月八日本件火災所致。參以台中地院於八十八年一月四
　　日審理上開刑事案件當庭勘驗證人吳正昭所提供附卷之火場錄影帶顯示，於錄影
　　帶自始播放約一分五十五秒許，可見被告之竹林內竹子、雜草燃燒處有一路延燒
　　至正金公司倉庫北側之塑膠過濾鐵絲網之痕跡等情，亦製有筆錄附在該刑事案卷
　　可憑。另被告於火災當天晚間十七時三十分許，在警訊中供稱：「（問：該竹林
　　是誰所有？依你看為何十三時再燒起來，延燒到旁屋子造成災害？）是我所有，
　　我十三時十分到現場，看到鎮南路二十三之八號倉庫前一堆廢過濾塑膠網已燒起
　　來，火勢很大，再延燒到倉庫，再燒到鎮南路二十三之五號。」、「（問：是否
　　你所燒不要竹子、雜草你認為已熄滅，再燃燒起來，延雜草下乾草燒到倉庫前廢
　　過濾塑膠網造成災害？）是的，熄滅後現場呈現是這種情形。」、「鎮南路二十
　　三之八號倉庫是吳正昭所有，鎮南路二十三之五號工廠、住家是丁○○所有，道
　　義上我願負責。」等語以觀，顯見被告於案發當日既已知悉災後現場確有呈現從
　　被告竹林內燃燒之竹子、雜草堆一路延燒至正金公司倉庫北側之塑膠過濾鐵絲網
　　堆之情形，綜上，足徵上開聯合報所載之照片，係片面所取材拍攝，因角度關係
　　，並不能為有利於被告之認定，被告所辯自無可採。至被告聲請再次勘驗錄影帶
　　及將火災原因送鑑定，惟火災現場之錄影帶業於刑事案件審理由當庭播放一節，
　　有前開刑事案卷可稽，參以證人張福綜在本院審理前開刑事案件審理中證稱：「
　　當初我至現場時已離案發有十個月，現場雜草已長出來。我是根據相關證詞及錄
　　影帶所錄內容做出本件鑑定結果。」等語（見前開本院刑事案卷第三一頁），認
　　本件因時間已久，事過境遷，已無行鑑定或勘驗錄影帶之必要，併予明。
五、按因故意或過失，不法侵害他人之權利者，負損害賠償責任；又不法毀損他人之
　　物者，被害人得請求賠償其物因毀損所減少之價額，民法第一百八十四條第一項
　　前段、第一百九十六條分別定有明文。本件被告燃燒完廢草，原應注意確實熄滅
　　火種或將灰燼與鄰近易燃物隔離，以防止殘存之火苗引燃延燒成災之發生，而依
　　當時情形又無不能注意之情事，竟疏未注意將火種熄滅或將灰燼與鄰近易燃物隔
　　離，致未熄滅之火苗引燃鄰近易燃之雜草、乾草而擴大延燒至鄰近之建物，致上
　　開建物、作物焚燬，其對本件火災之發生顯有過失，自應就原告等因本件火災所
　　致之損害負損害賠償責任。再按當事人已證明受有損害而不能證明其數額，或證
　　明顯有重大困難者，法院應審酌一切情況，依所得心證定其數額，民事訴訟法第
　　二百二十二條第二項定有明文，是苟損害已發生，縱當事人不能證明損害之數額
　　，法院仍應斟酌損害之原因及其他一切情況，依所得心證定其數額，斷不能以當
　　事人不能證明其實際所受損害，即率以駁回其請求（最高法院九十年度台上字第
　　二一○九號、九十一年度台上字第一四一一號判決參照），是本件苟原告已證明
　　其於火災現場有該項物品之損害，本院於未能確認其數額時，仍應斟酌一切情況
　　而為認定數額，先予明。經查：
(一)、原告瑞鴻公司部分：原告主張其公司資本額為五百萬元，登記之營業項目為：１
　　、真皮便鞋、涼鞋、童鞋等製造加工買賣；２、塑膠射出成型鞋、拖鞋、涼鞋、
　　運動鞋等製造加工買賣；３、一般鞋類之材料、配件買賣；４、前各項有關產品
　　之進出口貿易業務；５、前各項有關業務之經營及轉投資等，因本件火災致公司
　　之包裝材料、皮鞋成品、材料等物品均付之一炬，受有貨物等被燒燬之損害二百
　　三十七萬六千三百元之損害等情，有公司基本資料查詢表、財政部台灣省區國稅
　　局沙鹿稽徵所九十一年九月十日中區國稅沙鹿審字第０九一００一六四七九號函
　　及所附瑞鴻公司營利事業所得稅結算申報資料二紙、請款單、送貨單、進貨單影
　　本在本院卷可稽，並有火災現場勘查人員紀錄及所附台中縣警察局消防警察隊火
　　場勘查現場物品配置圖各一份、火災現場照片等件在前開刑事案卷可稽（見台中
　　縣警察局清水分局刑案偵查卷宗），經本院囑託華聲企業發展鑑定顧問有限公司
　　（下稱華聲公司）鑑定原告因本件火災所受貨物等損害金額為二百零三萬二千四
　　百五十元，有華聲公司九十一年四月十八日（91）華聲字第 13261號鑑定報告書
　　及九十三年一月二十八日（93）華聲字第 13261-1補充說明報告書各一份可稽，
　　原告請求被告賠償其因本件火災所受損害二百三十七萬六千三百元，於上開鑑定
　　金額範圍內，核屬有據，應予准許，逾上開金額部分，為無理由，應予駁回。
(二)、原告丁○○部分：原告主張其所有之台中縣沙鹿鎮鎮○路二十三－五號建物，其
　　中有部分辦理保存登記，一部分未辦理保存登記，因本件火災燒燬均受有損害一
　　節，有建築物改良物所有權狀、房屋稅繳款書影本、前開配置圖、現場照片等件
　　在卷可稽，經本院囑託華聲公司鑑定，經該公司依據台灣省地價調查用改良物標
　　準單價表，耐用年數及折舊率表，裝潢及設備標準表估算結果，認原告因前開房
　　屋燒燬所受損失為二百十三萬四千四百六十元一節，有前開鑑定報告及補充說明
　　報告書可稽，是原告請求被告賠償其上開金額，核屬有據，應予准許。
(三)、原告戊○○○○○○部分：原告主張其因本件火災致膠帶、打包機、切台、塑膠
　　籠等有貨物燒燬，受有損害部分，有其提出台灣省營利事業原物商品變質報廢或
　　災害報告表、統一發票、出貨單、銷售出貨單、火災現場勘查人員紀錄及所附台
　　中縣警察局消防警察隊火場勘查現場物品配置圖各一份、現場照片（在前開刑事
　　案卷）等件在卷可稽，並有前開中區國稅局台中縣分局函九十一年十月七日中區
　　國稅中縣審字第０九一００三０五八五號函及所附陳金菊（復發行）之綜合所得
　　稅申報資料在卷可稽，經本院囑託華聲公司鑑定其因本件火災所受存貨等物之損
　　害結果，認原告所受損害金額為二百四十一萬九千七百元，有上開鑑定報告及補
　　充說明報告書可稽，是原告請求被告賠償於上開金額範圍內，為有理由，應予准
　　許，逾此金額之請求，為無理由，不應准許。
六、被告辯稱原告未舉證證明其損害，以自行製作之不實估算價表、請款單、出貨單
　　、統一發票、銷售出貨單等送鑑定公司鑑定，並由鑑定公司據此推測存貨，其鑑
　　定不可採。應由原告再提出相關帳冊或付款明細，送請會計師公會鑑定等語。惟
　　查，原告瑞鴻公司及陳金菊因本件火災受有前開存貨之損害，已如前述，並經華
　　聲公司鑑定人洪振剛在本院證稱：「原告目前在火災現場對面營業，我有到他們
　　營業處所看實際堆放情形，報告書第九頁到十四頁其中有有關物品尺寸的記載，
　　這是取中等規格的平均值。第十七頁Ａ７桂竹是圓的，但我們是以方形的來計算
　　存放的數量，因為它的空隙之間不可能存放其他物品。．．．我們到現場看及驗
　　證是否有可能存放這些，若有可能我們就會記載數量。規格的部分我都有問當事
　　人，我再驗證是否有可能。我們也有去訪價，是以成本價計算，本件是成品類沒
　　有算折舊。本件的物品都是售出之後就沒有價值，所以應該沒有所謂中古行情。
　　」、「售價部分是依照當事人提供，我們去訪價，認為陳報是適當的價格就不會
　　更正。訪價的方式：一種用電話訪價、一種向店家訪價。．．．」、「原告提出
　　的損失估價表我們只是參考而已。我們的鑑定原則詳報告書第四頁。我們是依據
　　市場的物品抓中價位再予折扣之後的價格就是估價價格。」「詳補充鑑定報告。
　　只要當事人提供出來的憑證，我們都認為真正，因為這些資料對我們最後鑑定的
　　結果影響不大。因為我們是根據實際空間能夠存放的量是否足以營運維生，而不
　　在於細微，例如桂竹數量有五百個或五百二十個的差距不會影響我們鑑定結果。
　　除非當事人要求賠償的金額很高或很低，表示我們鑑定的理論要從新檢討。或是
　　有證人看到說火災當時當事人有將貨品搬出來。」、「．．．憑證的內容我們會
　　去驗證東西實在與否，至於東西的來源我們不會去查證。因為我們是根據實際空
　　間能夠存放的量是否足以營運維生及是否必要的設備。這些單據不會影響鑑定結
　　果。」、「我認為我們的鑑定已經盡到客觀、公平的鑑定，而且原告有提供火災
　　現場燒燬的物品供我們參考。我們鑑定的得結果應該是與損害的結果很接近。我
　　們的立場是傾向比較保守在評估。我們鑑定沒有所謂公認的誤差值，因為案件差
　　異性很大。例如說我們會把存放的走道扣除掉，我們也不認為東西會從地板堆到
　　天花板，我們都會扣除不可能的空間。」、「空間重建推測法會依據當事人的陳
　　報數量、品項、存放位置查證適當的空間，做出一個金額出來。再以這個金額為
　　基準，再用進銷存推測法再驗證，驗證後會在得出一個金額，再用成本法會在得
　　出一個金額，比較這三個金額的合理性，我們會取比較接近，而且比較低的二個
　　金額，再取其平均金額。．．」，鑑定單位並非僅憑原告提供之單據為其判斷之
　　唯一基礎，自屬可採，是被告聲請再將上開單據或原告所受損害金額再送會計師
　　公會鑑定，核無必要，被告所辯亦不足採。
七、被告辯稱瑞鴻公司及陳金菊實際營業地點並非火災發生地點，其二人實際營業地
　　點係在火災現場對面，並提出照片為證。惟查，前開地點確為原告營業地點並有
　　存貨一節，有火災發生後由台中縣警察局消防警察隊製作之前開火場勘查現場物
　　品配置圖可稽，參以被告在警訊供稱：鎮南路二十三之五號工廠、住家是丁○○
　　所有（丁○○提供該處予瑞鴻公司及陳金菊營業，被告因而泛稱係丁○○所有）
　　，道義上我願負責等語，其對於火災現場是工廠一節知之甚詳，其事後再否認該
　　地點係原告二人實際營業地點，除經原告否認外，其在本院提出之照片並未標示
　　拍攝日期，無法辨識拍攝日期係何時，難據為火災地點並非原告二人實際營業地
　　點之證明，所辯自難採信。
八、綜上所述，原告本於侵權行為之法律關係，請求被告給付原告瑞鴻公司二百零三
　　萬二千四百五十元、丁○○二百十三萬四千四百六十元、陳金菊二百四十一萬九
　　千七百元，及均自起訴狀繕本送達翌日即八十八年八月十一日起至清償日止，按
　　年息百分之五計算之利息，為有理由，應予准許。至原告瑞鴻公司及陳金菊逾上
　　開金額之請求，為無理由，不應准許。
九、兩造均陳明願供擔保，聲請為准免假執行之宣告，就原告勝訴部分，核無不合，
　　分別酌定金額，併予宣告。至原告瑞鴻公司及陳金菊敗訴部分，其假執行之聲請
　　已失所附麗，應予駁回。
十、本件事證已臻明確，兩造其餘攻擊防禦方法、舉證及聲請調查方法，對判決結果
　　不生影響，無庸一一論究，併此敘明。
據上論結，本件原告之訴為一部有理由，一部無理由，依民事訴訟法第七十九條、第
三百九十條第二項、第三百九十二條第二項，判決如主文。
中　　　華　　　民　　　國　　九十三　　年　　　五　　　月　　 十八　　 日
~B1民事第七庭審判長法　官　簡清忠
~B2　　　　　　　　法　官　盧江陽
~B3　　　　　　　　法　官　陳賢慧
右為正本係照原本作成。
被告得上訴。
如對本判決上訴，須於收受判決送達後二十日內向本院提出上訴書狀，其未表明上訴
理由者，應於提出上訴後二十日內向本院提出上訴理由書(須按他造人數附具繕本)。
上訴時應提出委任律師為訴訟代理人之委任狀。具有民事訴訟法第四百六十六條之一
第一項但書或第二項之情形為訴訟代理人者，另應附具律師及格證書及釋明委任人與
受任人有該條項所定關係之釋明文書影本。
~B 　 　　　　　　書記官　瑞芳
中　　　華　　　民　　　國　　九十三　　年　　　五　　　月　　 十九　　 日
                                                                        Ｂ
